【裁判字號】    89,上訴,3117
【裁判日期】    890207
【裁判案由】    傷害致死
【裁判全文】
臺灣高等法院刑事判決                          八十九年度上訴字第三一一七號
    上  訴  人  乙○○
    即  被  告
    選任辯護人  林耀泉
                歐宇倫
                張修誠
    上  訴  人  戊○○
    即  被  告
    右  一  人
    選任辯護人  卓聖圍
                李漢中
    上  訴  人  丁○○
    即  被  告
    右  一  人
    選任辯護人  林德川
右上訴人，因傷害致死案件，不服臺灣臺北地方法院八十九年度訴字第五一七號，中
華民國八十九年八月十五日第一審判決 (起訴案號：臺灣臺北地方法院檢察署八十九
年度偵字第三四五七號)提起上訴，本院判決如左：
    主  文
原判決撤銷。
乙○○共同傷害人之身體，因而致人於死，處有期徒刑捌年陸月。
戊○○、丁○○均無罪。
    事  實
一、乙○○、戊○○、丁○○與楊孟勳（通緝中）及真實姓名不詳綽號「小威」、「
    阿國」之成年男子，於民國八十九年二月六日凌晨三時許，相邀至臺北市○○○
    路○段六十五號「皇后ＫＴＶ酒店」飲酒消費，因適逢過年期間，客人眾多，店
    內小姐無法調度，楊孟勳因小姐遲未到場服務，而心生不滿，在酒店包廂內摔冰
    桶出氣，此時六人均有酒意，因覺氣氛不好，一行人乃相偕魚貫離開包廂下樓，
    至酒店門口戊○○因另赴約，先行離去前往林森北路舞廳，其餘之人則在門口鼓
    譟，並欲砸店門玻璃出氣，酒店公關經理丙○○在場勸阻，並要求乙○○先上樓
    買單（結帳）；適游傑翔與甲○○甫消費完畢欲行離去，渠等誤認二人為店內服
    務人員，其中一人（是何人因甲○○無法具體指證而不能確定）竟遷怒而作勢欲
    推、踹游傑翔及甲○○，游傑翔、甲○○閃身走出酒店後，「小威」、楊孟勳等
    人仍持續在「皇后ＫＴＶ酒店」一樓大門處叫囂；游傑翔、甲○○原欲沿南京東
 路右轉吉林路行經一二四巷口快步離去，惟游傑翔心有未甘，欲返回與「小威」
    等人理論，並隨手在巷內取來一根長燈管，即返回南京東路與吉林路口轉角處，
    將燈管置於轉角柱旁花盆附近，甲○○見狀亦跟隨而至，適被「小威」、楊孟勳
    、「阿國」等人發現，因而心生不滿，為達教訓甲○○、游傑翔之目的，在客觀
    上均能預見眾人圍毆足以導致死亡之結果而疏未注意，基於普通傷害之犯意聯絡
    ，向游傑翔叫囂「你是不爽，又跑回來看什麼」，「給他死，看他會不會再臭屁
    」（其中何人所言因甲○○無法指述而不明）等語，由「小威」、楊孟勳先攻擊
    游傑翔、甲○○，隨後乙○○自樓上下來，亦基於上開傷害之故意，加入圍毆，
    並以手勒住游傑翔之脖子二人倒在地上，任由「小威」以腳踹游傑翔之胸部、頭
    部等處，「小威」並持游傑翔先前置於轉角處之燈管擊打游傑翔頭部，乙○○見
    游傑翔倒地不起後，復與楊孟勳一同出手毆打甲○○致其左手背擦傷約○、二X
    ○、三公分、下嘴唇擦傷約○、二X○、二公分，並昏倒在地，「阿國」則在場
    圍守叫囂把風，游傑翔因被圍毆胸部遭受重壓，致胸骨與脊椎骨椎體夾擠心臟造
    成破裂，致心包填塞，甲○○則受有左手背及下唇擦傷之傷害，乙○○、丁○○
    等五人旋分乘計程車離去。四時許甲○○醒來，見游傑翔倒臥在地，急電一一九
    呼叫救護車，將游傑翔送至馬偕紀念醫院急救，仍於八十九年二月六日上午六時
    三十分急救無效而不治死亡。
二、案經台灣台北地方法院檢察署檢察官據報相驗後由臺北市政府警察局中山分局報
    告暨游傑翔之父庚○○、甲○○告訴臺灣臺北地方法院檢察署檢察官偵查起訴。
    理  由
甲、被告乙○○部分：
一、訊據上訴人即被告乙○○固不否認在右揭時、地與「小威」、楊孟勳、「阿國」
    、戊○○、丁○○等人至「皇后ＫＴＶ酒店」消費，因小姐不足而在店門口叫囂
    、砸玻璃等事實，惟矢口否認有毆打游傑翔、甲○○二人之犯行，辯稱：其最後
    下樓，不知道當時是如何起爭執的，只是去勸架而已，並沒有和其他人打游傑翔
    、甲○○的意思，其自皇后ＫＴＶ酒店下樓時，有看到「小威」打游傑翔，因恐
    同行友人失控，上前勸架欲將該二人拉開，游傑翔竟以腋下勒住其頸部，其雖然
    有勒住游傑翔的脖子，但是為了掙脫，掙脫時有打到游傑翔的臉；及至於掙扎站
    起來後，見甲○○趨前誤以為係要前來助陣，乃出於自我防衛心態摔打甲○○一
    拳，均係本能反應下之自我防禦行為，並無傷害之犯意云云。惟查：
    (一)被告乙○○於警訊時供稱：「因為我是最晚一個離開皇后ＫＴＶ等我到了ＫＴ
      Ｖ門口外時，在南京東路、吉林路看見『小威』在跟別人打架，我就上前要拉
      開，但是對方突然勒住我的脖子，我立刻還擊，繼續扭打，我身上的傷就是打
      架時候留下來的」（見偵卷第六頁）、偵查中供稱：「我是與他打架，不是毆
      打他，我是看到小威與游打架，我想把他們拉開結果游就勒住我的脖子，我們
      二人就扭打在一起，我有打他的身體」（見偵卷第九十一頁背面）、「小威有
      踢游傑翔的頭，有拿燈管」（九十一頁背面）「我直接上前勸阻，我一過去游
      傑翔即勒住我脖子夾在腋下，掙脫時有打到他，我起身時見游的友人甲○○走
      來，我即上前打了吳一拳後被人拉開」（見偵卷第一二八頁），原審八十九年
      六月十五日調查時供稱：「丁○○他們先下樓，周應該知道和游傑翔發生爭執
      的原因，我下樓時我就看到他們在打游傑翔，我看到是小威、楊孟勳、阿國、
      丁○○圍在旁邊，小威在打游，我立刻上前去勸架，到時我被游傑翔當面用手
      勒住脖子，我也同時勒住他，兩個人因而倒在我左邊地上，我的手腳因而受有
      擦傷，我們兩個人倒在地上時，小威繼續踹游傑翔，我還是被游傑翔緊勒住脖
      子不放，我後來用力掙脫站起來時，小威拿燈管打游傑翔的頭，此時我看到甲○○趨前，我以為他要助陣，我打他一拳，我不知道被誰拉開，之後我們就攔
      計程車準備離開，．．」（見原審卷第二三二頁）等語。足見被告確有參與毆
      打游傑翔及甲○○之情至明。
    (二)徵之同案被告丁○○於警訊中指稱：「我用手打玻璃後往南京東路、吉林路口
      看時，發現乙○○、『小威』正在毆打一名與我們同時出去皇后ＫＴＶ走在我
      們四人前面的兩人其中一名，該名男子躺在地下，乙○○及『小威』用腳踢那
      人，我趕緊叫楊孟勳制止他們二人」（見偵卷第十三頁）、偵查中復指稱：「
      我是看到乙○○與游（傑翔）二人扭打在一起，，．」（見偵卷第九十一頁）
      、「．我出了ＫＴＶ門口，他們三人與一個男子打在一起，我下樓看到他們時
      距他們有五公尺，我見該男子勒住宋的脖子後二人倒在地上，扭打在一起，用
      腳踢被害人，，。」（見偵卷第一０八頁）、原審八十九年四月二十六日調查
      時指稱：「他們在走廊打架，我用口頭叫楊孟勳不要打了，小威一直在踹被害
      人，乙○○與被害人在地上，宋用手勒住被害人（游傑翔）的脖子倒在地上。
      小威踹被害人的胸及頭部。楊孟勳在旁邊，．．」等語。亦足證被告有與「小
      威」合力腳踢游傑翔之事實，其所辯僅因被游傑翔勒住頸部為掙脫始與其扭打
      倒地而已，並非可採。
    (三)告訴人甲○○於警訊中指述：「：：我們下到一樓時發現在大門外有四人鼓躁
      準備鬧事，我見到其中有一人手拿東西，而酒店一樓門口有公司一些幹部在拜
      託他們不要鬧事，我與游傑翔從旁邊閃過去，我並說我是客人來消費的，到門
      外時四人中有一人推我，我即推游傑翔快走，走到紅磚人行道時，就聽到砸東
      西之聲音，此時亦有人說『怎麼走那麼慢，還不快點走，但我們沒有回頭，所
      以也不知是誰說的，我與游傑翔由東向西，游傑翔說要是給我找到磚塊才不怕
      他們，也不會打輸他們，我勸他快走，至吉林路口右轉時我打電話給皇后ＫＴ
      Ｖ酒店．，時游傑翔從松江路一二四巷吉林路口找到白色長長的東西（後來才
      知道是二根燈管），跑回南京東路二段、吉林路口並在手上，後來又放在路口
      柱子旁，此時染金色頭髮綽號『小威』及另一人衝過來，圍住游傑翔，用台語
      問游傑翔說『你是不爽，又跑回來，看什麼』即出手圍毆游傑翔，此時有第三
      者在旁把風（當時因天色很暗，我也未看清楚是誰圍毆、誰把風），楊孟勳不
      知從那裡出現，在我面前對著圍毆游傑翔之人說我們二人是客人不是ＫＴＶ酒
      店員工，然後又有一人出現與楊孟勳圍毆我致倒地時我隱約有聽到燈管擊人身
      體發出砰的聲音很大，然後游傑翔也倒在紅磚人行道上，有人繼續打他，並用
      腳踢他身體各部位，我當時被圍毆時有短暫昏迷，清醒時發現游傑翔躺在騎樓
      地，而圍毆我們之人已離去，於是我跑過去抱住游傑翔他全身是傷，，然後撥
      一一０報案，此時游傑翔尚有氣息未死，我因害怕而離開現場．，」（見偵卷
      第十七、十八頁）、「就當時我所知道見到聲聞有乙○○、綽號『小威』二人
      圍毆游傑翔另一人在旁把風，楊孟勳與另一人圍毆我．．」（見偵卷第十八頁
      背面）、在偵查中又指稱：「．．故我確定至少有五個人，那二人踹游之人，
      一是乙○○、另一人是染金頭髮的（按指『小威』）」（見偵卷第一０五頁背
      面），原審八十九年五月十一日調查時又證稱：「當日晚上十點多在三重市黃
      棟祺家樓下和游傑翔碰面，我與游傑翔在六日凌晨一點多到皇后酒店找鄭家裕
      （在皇后酒店工作），以我的名字登記作為檯費的計算，是鄭家裕幫我登記的
      ，鄭家裕找了兩位小姐給我們，買了兩個鐘點，時間到了，我們要離開，鄭家
      裕叫我們不要走，叫我們等他，但我們等不到他，我們就先走了，下樓時我們
      聽到樓梯口有人在爭吵，好像有一位副理要客人買單，樓梯上有兩人擦身而過
      ，往樓下走，我們走在他們的前面。到了樓下店門口時，當時有三、四人在門
      口鬧事，好像要砸店，我們走過去，他們以為我們是店內的人要攔住我們，最
      少有兩人攔住我們，我們告訴他，我們是來喝酒的，喝完酒要走了，其中有一
      人就說，讓他們過去，我們就走了，出店門走到人行道上，往右走，有兩人追
      上我們，其中一人踹我們，因為我沒有回頭看，我不知道何人踹我，我們不服
      氣，我打電話給鄭家裕，叫店內的人來處理，但撥不通，游傑翔說要找磚塊，
      並且往前走，不久我看到游傑翔手中拿了白色的長管子，往回走，我跟在他後
      面，游將管子放在花圃上，當時那群人仍在店門口（游躲在柱子後面），我聽
      到有人說你是否不爽，我看到有兩人衝過來找游傑翔，他們在轉角的紅磚道上
      發生扭打其中一人用手腕勒住游傑翔的脖子，將其扭倒在地。當時我衝過去，
      楊也衝過去，我有被楊打，我說不要打了，他們還繼續打游，還用腳踹，聲音
      很大，還說『給他死』，我和楊在打時，我聽到『碰』一聲，游傑翔倒在地上
      ，我當時看除了兩個人在打游時，還有壹個人站在旁邊，我不知道何人說叫他
      們不要打了。後來不知何人有人拖我撞柱子，因天暗，不知道是何人打我，後
      來有一個打游傑翔的人過來打我，我被撞到柱子後暈眩過去，我醒來後，我看
      到游傑翔倒在騎樓內。我叫游傑翔，他沒有回答我，我站在他的左側，有抱他
      ，有呼吸沒有講話，我看到游的電話有在亮，是游的父親打給他的，我拿我的
      行動電話撥電話叫一一九叫救護車，我要離開前有看到救護車，因為害怕，我
      就坐計程車離開。」、「（問是否可認出打你的人？）我可以認出楊孟勳、乙○○。當天乙○○有打游傑翔。」等語。其就本件之發生及經過之情指訴綦詳
      ，核與丁○○供述上情無違，堪信為真實。
    (四)綜觀被告乙○○在警訊偵審中之數次供詞，其在警訊時並未辯稱，係為勸架所
      以打游傑翔，而係「上前要拉」雖其後改稱因勸架上前，被游傑翔勒住脖子後
      始有掙脫之行為，然核之同案被告丁○○在本院調查時明指，被告乙○○用手
      勒住被害人游傑翔的脖子，及證人甲○○亦明確指稱是「小威」與乙○○打游
      傑翔，再從被告乙○○在警訊中及偵查中之上開供詞中可知，其在打完游傑翔
      後，見甲○○過來，復上前打甲○○之情形，若被告乙○○確係出於勸架而上
      前，何以又會攻擊甲○○，顯違常理；反之被告乙○○應係出於共同傷害之犯
      意，先將游傑翔打倒後再去攻擊另一被害人甲○○，至為明灼。縱使被告乙○○自皇后ＫＴＶ酒店出來，看到其他共同被告在圍毆被害人時，初始上前之目
      的並無傷害之故意，惟其上前與游傑翔一經接觸時，從上開被告乙○○之供述
      、被告丁○○之供述、證人甲○○之證詞等客觀事實，被告乙○○上前之後續
      之動作，顯已經具有明確之傷害故意，其上前正是要與其他被告共同傷害游傑
      翔及甲○○，才會有先「勒住」、「扭打」及腳踢游傑翔及攻擊甲○○等具體
      犯行，所辯「上前」係為勸架而來，與游傑翔「扭打」及揮打甲○○之舉，係
      本能反應下之自我防禦行為，自屬御責之詞，均不足採信。
    (五)游傑翔因被圍毆胸部遭受重壓，致胸骨與脊椎骨椎體夾擠心臟造成破裂，致心
      包填塞，雖經緊急救護送醫，仍不治死亡，業經檢察官督同法醫師相驗，並經
      解剖鑑定明確，有勘驗筆錄相驗屍體證明書、驗斷書及法務部法醫研究所（八
      九）法醫所醫鑑字第０一六二號鑑定書附相驗卷可稽，法務部法醫研究所法醫
      所八九理字第一一九三號函，對於被告等人之傷害行為與游傑翔之死亡是否有
      因果關係，函復：「雙方扭打在地時為壓制對方以手肘、膝蓋乃至以全身重量
      加壓於對方胸口時，有可能造成心臟破裂，本案被告傷害行為與死者死亡有因
      果關係」以足認定。又甲○○則受有左手背擦傷約○、二X○、三公分、下嘴
      唇擦傷約○、二X○、二公分之傷害，並昏倒在地等情，除告訴人甲○○之指
      訴外，並有台北市立和平醫院出具之診斷書附卷足憑（見偵查卷第一一二頁）
      ，被告等雖共同以普通傷害之犯意聯絡，然其等以多人徒手以拳頭或以腳踢等
      方式毆打游傑翔，被告等攻擊人體掌理生命最重要之頭部及胸部之心臟，一般
      人在客觀上應可預見可能導致被害人死亡之結果而均疏未注意，其等猶以上開
      方式毆打游傑翔，終致游傑翔傷重不治死亡，且游傑翔之死亡與被告等之傷害
      行為間具有相當因果關係，被告自難辭傷害致人於死罪責。按共同實施犯罪行
      為之人，在合同意思範圍以內，各自分擔犯罪行為之一部，相互利用他人之行
      為，以達其犯罪之目的者，即應對於全部所發生之結果，共同負責，被告乙○○與楊孟勳、「小威」、「阿國」基於共同傷害游傑翔、甲○○之故意，分由
      乙○○、「小威」及楊孟勳等人為傷害之行為，並均能預見其等圍毆之行為足
      以致人於死，疏未注意，自應負共同正犯之罪責，本件被告事證明確，其犯行
      堪以認定。
二、核被告乙○○所為係犯犯刑法第二百七十七條第一項、第二項前段之傷害罪、傷
    害致死罪。被告乙○○與楊孟勳、「小威」、「阿國」等彼此間就所犯上開二項
    犯行，均有犯意聯絡及行為分擔，均為共同正犯。其等以一行為觸犯傷害及傷害
    致死罪名，為想像競合犯，依刑法第五十五條之規定，應從一重之傷害致死罪處
    斷。
乙、被告戊○○、丁○○部分：
一、公訴意旨另略以：被告戊○○、丁○○與乙○○（如上述）與楊孟勳（通緝中）
    及真實姓名不詳綽號「小威」、「阿國」（此二人尚未到案）之成年男子，於民
    國八十九年二月六日凌晨三時許，相邀至臺北市○○○路○段六十五號「皇后Ｋ
    ＴＶ酒店」飲酒消費，嗣於同日凌晨四時許，因不滿店內服務，一行人乃相偕離
    開包廂，在酒店門口鼓譟，適游傑翔與甲○○甫消費完畢欲行離去，渠等竟遷怒
    並作勢欲推、踹游傑翔及甲○○，游傑翔、甲○○閃身走出酒店後，「小威」等
    人進而持店外告示牌等物砸向酒店大門玻璃並持續叫囂，甲○○、游傑翔沿南京
    東路右轉吉林路行經一二四巷口時游傑翔突至巷內取來一根長燈管，即返回南京
    東路與吉林路口轉角處，將燈管置於轉角柱旁花盆附近，甲○○見狀亦跟隨而至
    ，適被乙○○等人發現，渠等心生不滿，乃聲稱「你是不爽，又跑回來看什麼」
    ，並揚言「給他死，看他會不會再臭屁」等語，遂共同基於傷害之犯意聯絡，由
    「小威」與乙○○分別以拳腳毆踢游傑翔身體多處，致致胸骨與脊椎骨椎體夾擠
    心臟造成破裂，致心包填塞，雖經緊急送醫，仍不治死亡。甲○○則受有左手背
    及下唇擦傷之傷害，乙○○等六人旋分乘計程車離去。嗣經游傑翔之父庚○○、
    甲○○告訴，因認被告戊○○、丁○○涉有共同傷害及傷害致死罪嫌云云。
二、按犯罪事實應依證據認定，無證據不得推定其犯罪事實，又不能證明被告犯罪者
    ，應諭知無罪之判決，刑事訴訟法第一百五十四條、第三百零一條第一項分別定
    有明文，次按共同正犯，謂二人以上，對於犯罪有意思聯絡及行為分擔，亦即其
    主觀上有為違特定犯罪之目的，相互利用他方之行為遂行之意思，客觀上有分擔
    犯罪構成要件之行為，始足當之；末按刑事訴訟法上證明之資料，無論其為直接
    證據或間接證據，均須達於通常一般之人均不至於有所懷疑，而得確信其為真實
    之程度，始得據為有罪之認定，若其關於被告是否犯罪之證明未能達此程度，而
    有合理性懷疑之存在，致使無從形成有罪之確信，根據「罪證有疑，利於被告」
    之證據法則，即不得遽為不利被告之認定，是故在犯罪是否成立尚有疑問之際，
    若證據資料對被告有有利之存疑時，依「罪疑利益歸屬被告原則」，自不能以此
    採為認定被告犯罪之依據，又所謂「積極證據足以為不利被告事實之認定」，係
    指據為訴訟上證明之全盤資料，在客觀上已達於通常一般之人均不致於有所懷疑
    ，而得確信被告確曾犯罪之程度；倘其證明未達到此一程度，而有合理懷疑之存
    在時，即無從為被告有罪之確信（最高法院七十六年台上字第四九八六號判例參
    照）。
三、公訴人認被告戊○○、丁○○涉有右揭罪嫌，無非係以告訴人甲○○之指訴，並
    經證人己○○、丙○○之證述，及台北市立和平醫院斷書一紙、通聯紀錄一件、
    警製現場圖二份、錄影帶二捲、現場相片多幀、相驗筆錄、解剖筆錄、相驗屍體
    證明書、驗斷書及臺灣高等法院檢察署法醫中心鑑定書一份附卷可稽為其論據。
    訊之上訴人即被告戊○○、丁○○均不諱言於右揭時、地與乙○○、楊孟勳、「
    小威」、「阿國」等人至「皇后ＫＴＶ酒店」飲酒消費，嗣因不滿店內服務，在
    酒店門口敲玻璃之事實，惟堅決否認毆打游傑翔致死及打傷甲○○之犯行，被告
    戊○○辯稱：其沒有打游傑翔，當時其已經先行離開，故沒有看到他們打架情形
    云云；被告丁○○辯稱：其沒有打游傑翔，其尾隨楊孟勳、小威及戊○○一起下
    樓，當時因為有酒意，所以敲打酒店玻璃，其沒有參與毆打，看到他們時「小威
    」已在毆打游傑翔，其只是在現場勸架，但沒有打游傑翔云云。經查：
  (一)甲○○於警訊時指稱：「就當時我所知道見到聲聞有乙○○、綽號「小威」二人
    圍毆游傑翔，另一人在旁把風（當面指認乙○○），楊孟勳及另一人圍毆我（當
    場指認楊孟勳口卡照片），戊○○及丁○○是否有出手圍毆我或游傑翔，因天色
   很暗我不敢確定指認，：：」等語，於原審時稱：必須看到本人才認出來，然於
    八十九年五月十七日與戊○○均出庭時，甲○○確未能指認戊○○在場，同年七
    月二十七日審理時，亦無法指認。核與其於本院調查中證稱：「：：其實我並沒
    有明確指稱有幾人，我只說大概有四、五個人，：：」（見本院八十九年十月十
    七日訊問筆錄），及徵之同案被告丁○○亦陳稱：「被告戊○○當時不在現場。
    」（原審卷第一四五頁）等語以觀，堪信戊○○所辯於案發時並無在場，尚非虛
    妄。而丁○○是否有參與毆打游傑翔及甲○○已非無疑。又甲○○於本院調查時
    陳稱：確有聽人說「不要打了」之語，而當時「小威」與乙○○打游傑翔，楊孟
    勳與另一人圍毆甲○○，已如上述，是丁○○所辯其於見「小威」與乙○○踢打
    游傑翔時，曾叫楊孟勳叫他們不要打了，尚非無據。
  (二)證人丙○○於八十九年二月七日警訊時證稱：「：：，我又回到酒店內等算好帳
    ，就帶著乙○○手機及結餘款八千元下樓離開酒店，至第一大飯店正門口搭計程
    車時有看到角落旁躺了一個人（仰躺），不到二分鐘救護車就來了，：：」，繼
    於偵查中結稱：「我在公司樓下打手機回公司問「大塊偉」的行動電話至上計程
    車之間，有見救護車來，我不知發生何事。」等語，足見其於案發當時並未親眼
    目睹當時之情景，其就戊○○等人如何離開「皇后ＫＴＶ酒店」之情，雖於偵查
    中證稱：「我親見他們六人一起先後搭計程車離開，：：」，且於原審稱：「當
    時乙○○與戊○○坐同一部計程車離開，：：」（見原審卷第一二一頁）等語，
    已為被告戊○○所否認。且丙○○於本院調查時證稱：「：：，我不曉得有無看
    到戊○○，：：」、「搭兩部程車，我的印象丁○○、「阿國」、「小威」，他
    們還在。」「我不能確切指認戊○○當時是否在場」等語（本院八十九年十一月
    二十九日訊問筆錄），益證戊○○於案發之時並未在場。衡之丙○○所證與乙○○於偵查中供稱：「與小威坐一台車」（見偵查卷第一○七頁）及於原審再次稱
    ：「：：，小威和我坐同一部計程車：：」（見原審卷第二三三頁）不符，及丙○○於本院調查時證稱：「戊○○我第一次下來時，他還在，第二次下來時，已
    經一團亂了，我不曉得有無看到戊○○，因為實在很亂。」等情，足見丙○○所
    證戊○○與乙○○搭同一部車離開，自非事實。
  (三)乙○○於警訊時供稱：「因為我是最晚一個離開皇后ＫＴＶ，等我到了ＫＴＶ門
    口外，在南京東路、吉林路看見「小威」在跟別人打架，我就上前要拉，但是對
    方突然勒住我的脖子，我立刻還擊，繼續扭打」等語（見偵查卷第六頁），被告
    丁○○警訊時亦供稱：「我用手打玻璃後往南京東路、吉林路口看時，發現乙○○、『小威』、楊孟勳站在旁邊看，乙○○、『小威』正在毆打一名與我們同時
    出去皇后ＫＴＶ走在我們四人前面的兩人其中一名，該名男子躺在地下，乙○○
    及『小威』用腳踢那人，我趕緊叫楊孟勳制止他們二人。」（見偵查卷第十三頁
    ）、「我之前下樓是第四個，我之前是小威、勳及宋三人下樓，我出ＫＴＶ門口
    ，見他們三人與一個男子打在一起，我下樓看到他們時距他們五公尺，我見該男
    子勒住宋的脖子後二人倒在地上扭打在一起，小威用腳踢被害人，我叫勳勸他們
    不要打」（同上卷第一○八頁）、「我看楊宗勳和店方爭執，我先看到小威和被
    害者打，我敲店方玻璃害怕而先離開，小威有踹被害人，楊當時就在旁邊，乙○○上前制止，叫他們不要打，我看到現常有楊、宋、死者、小威、我在大樓左手
    邊，我口頭制止楊不要打。」（見原審卷第六頁反面）、「楊孟勳、戊○○就先
    下樓，之後小威也下樓，我跟著下樓，我下樓在門口敲打玻璃，當時戊○○已先
    行離去到林森北路。」（原審卷第九十八頁）等語，復經本院當庭勘驗戊○○等
    人離開「皇后ＫＴＶ酒店」之現場監視錄影帶所示，八十九年二月六日四點十四
    分三十五秒第一號鏡頭四人陸續下樓梯，第一人楊孟勳，第二人小威，第三人戊○○，第四人丁○○。大約二十秒後阿國下來。再大概過十七秒後乙○○下樓，
    還有丙○○跟著下樓梯之情形，足見戊○○、丁○○所供其離開包廂至門口抗議
    之情應無不符。及勘驗當日第一飯店現場監視錄影帶情形：（因無時間顯示，依
    出現順序如左）楊孟勳先走向馬路後回頭看，戊○○跟在後方往馬路走，小威左
    手持小皮包、吸煙、丁○○亦均往馬路走。嗣「小威」手持飯店大門右邊木牌折
    回皇后ＫＴＶ。丁○○亦隨即折回皇后ＫＴＶ，並見一人回取大門左邊木牌往皇
    后ＫＴＶ走。接著楊孟勳折回皇后ＫＴＶ。丁○○自皇后ＫＴＶ往第一飯店方向
    馬路走欲攔車狀，手插口袋。楊孟勳跟在左後方自皇后ＫＴＶ往第一飯店方向馬
    路走。「小威」自皇后ＫＴＶ往第一飯店方向之大行道磚上走，「阿國」往馬路
    走。乙○○走到馬路後又折回要與小姐談話，乙○○要攔車，小姐到計程車旁，
    又折回皇后ＫＴＶ，計程車停在馬路上。乙○○、楊孟勳又折回飯店門口，欲搭
    計程車離開。丁○○、乙○○往馬路上走，丙○○跟在後面，阿國跟他們一起往
    馬路方向在馬路上走，阿國、乙○○、丁○○在馬路上談話。丁○○攔車，阿國
    拉著乙○○一起欲搭車狀，小姐又折回皇后ＫＴＶ，最後有一穿制服的在往馬路
    上等車，要攔車離開等情。除戊○○外，其餘之楊孟勳、「小威」、丁○○、「
    阿國」及乙○○均多次在第一飯店現場錄影帶中反覆出現，僅見戊○○往馬路方
    向走，並無見其再回至「皇后ＫＴＶ酒店」之鏡頭出現，苟戊○○確有在現場參
    與其事，豈有未在該錄影帶中再次出現之理？足徵被告戊○○於案發時，確已因
    另約先行離去無誤。
  (四)又卷附之通聯紀錄上所載二月六日凌晨二時起，證人譚士元即迭以000000
    0000號行動電話與戊○○聯絡（0000000000號），足見戊○○有
    與譚士元多次電約至林森北路新東陽旁舞廳之事實，且其中於四時十四分四十九
    秒與陳世昌（0000000000號）之通聯交集紀錄相符，復與上開勘驗筆
    錄所載四時十四分三十五秒，戊○○等人自「皇后ＫＴＶ酒店」陸續下樓梯後，
    往馬路方向走，並無折返「皇后ＫＴＶ酒店」之畫面出現，益證當時戊○○已搭
    車離去，未留在現場之事實，應無疑義。
  (五)證人己○○證稱：「：：，看到的情形是有一人從柱子處打出來，打架的人我不
    太認的出來，因為當時天色很暗，打人的人頭髮有染金色，並帶一小皮包，看到
    他手打一次，腳踢一次，當時好像旁邊有一人在看，但我不知道他是否在勸架，
    當時我還沒有看到被害人被打到地上，那時都還站著。」、「我不清楚，我也不
    認識他們」（你所看到的人，在法庭上有哪幾人？當庭指認）、「回來後，就看
    到被害人躺在地上，有一穿黑色衣服的站在旁邊。我看到打架是兩人打架，一人
    站在旁邊，其他還有別人，但我不確定是否參與打架的人」等語（本院八十九年
    十月三十一日訊問筆錄），核與本院勘驗錄影帶所示「頭髮有染金色，並帶一小
    皮包」、「穿黑色衣服」之人為「小威」相符，且己○○並未見全程，又不能指
    證戊○○、丁○○參與毆打之情，自難據為不利該被告之認定。
  (六)乙○○於偵查中供稱：「我走出ＫＴＶ門口時，看見被害人已跟小威打起來，勳
    及阿國圍在旁邊，我就上前，游就勒住我脖子，我就與游扭打在地上，小威還拿
    燈管打游，我馬上爬起來，見游的朋友走過來，我就過去打他一拳。」（見偵查
    卷第一○六頁反面），嗣於原審供稱：「我下樓時，我看到小威打游傑翔時，周
    、徐兩人應該在旁邊，但周徐兩人有無動手我不清楚。」（見原審卷第二三三頁
    ）等語，足見在場介入衝突者有乙○○、「小威」、楊孟勳、「阿國」四人，而
    乙○○當時既已介入衝突混亂中，其對戊○○、丁○○二人在場之動向，並不清
    楚，然其於原審答辯狀中陳稱戊○○、丁○○二人在旁助勢云云，且能劃出其二
    人所站位置，已非無疑，況乙○○於本院調查時亦供稱：第一個圖我能確認，第
    二個圖我不能確認等語，惟就乙○○所站位置，較遠之第一圖相關位置能確認，
    而較近之第二圖相關位置反而無法確認，顯背常理，且經質以是否確定看到戊○○？又稱「我不能確定」，益徵其於答辯狀所陳被告戊○○、丁○○在場叫囂，
    顯昧於事實，不足採信。
  (七)按測謊鑑定，係依一般人在說謊時，會產生遲疑、緊張、恐懼、不安等心理波動
    現象，乃以科學方法，由鑑定人利用測謊儀器，將受測者之上開情緒波動反應情
    形加以紀錄，用以判別受測者之供述是否真實。故測謊鑑定，倘鑑定人具備專業
    之知識技能，復事先獲得受測者之同意，所測試之問題及其方法又具專業可靠性
    時，該測謊結果，如就否認犯罪有不實之情緒波動反應，雖不能採為有罪判決之
    唯一證據，但非無證據能力，仍得供裁判之佐證。至其證明力如何，事實審法院
    自得依職權自由判斷之。最高法院著有八十八年度台上字第五○三八號判決可資
    參照。本件被告戊○○、丁○○雖經送請法務部調查局之專業測謊人員進行測謊
    ，經測試呈情緒波動之反應，應係說謊，然被告戊○○於原審即表明有氣喘病，
    但仍同意測慌等語（原審八十九年四月十一日訊問筆錄），衡之被告戊○○於案
    發時已離開現場，及依告訴人甲○○等人上開供述，被告丁○○並未參與鬥毆，
    僅在一旁勸阻等情，是其測謊結果之真實性，已非無疑。自難以此測謊結果，遽
    採為不利被告之唯一證據。
  (八)本件鬥毆情事係偶發事件，並非與被害人有何恩怨，而其等早具有共同傷害之犯
    意聯絡，且綜上所述，尚不足以證明被告戊○○、丁○○在現場並參與鬥毆或與
    被告乙○○、楊孟勳、「小威」、「阿國」等人有何犯意聯絡及行為分擔，而公
    訴人所指甲○○之指訴，證人己○○、丙○○之言及台北市立和平醫院診斷書、
 錄影帶、相驗屍體證明書、驗斷書、台灣高等法院檢察署法醫中心驗斷書，並不
    能證明被告戊○○、丁○○，有上開犯行，自難僅以渠二人與乙○○等人同往皇
    后ＫＴＶ酒店及丁○○於案發時在現場，遽為被告二人論罪之依據。此外復查無
    其他積極證據證明被告戊○○、丁○○有何公訴人所指之犯行，既不能證明其二
    人犯罪，自均應為無罪之諭知。
丙、
  (一)原審就被告乙○○部分，以其罪證明確，予以論科，固非無見，然認其與戊○○
    、丁○○（此二人部分，因無證據證明共同參與犯罪，詳後述）就上開犯行，亦
    有犯意聯絡及行為分擔，均為共同正犯，自有未洽，本件被告乙○○上訴否認犯
    罪，雖無理由，然原判決該部分既有可議而無可維持，自應由本院予以撤銷改判
    ，爰審酌被告乙○○為酒店服務不周之細故，借酒在酒店門口叫囂鬧事，並遷怒
    於酒店客人（即被害人），進而在酒店門口圍毆被害人，終致傷害被害人游傑翔
    死亡，其犯罪手段兇惡，目無法紀，嚴重侵害社會之良善風氣，雖犯罪後稍有悔
    意，然對被害人家屬尚無表示慰問而達成和解等一切情狀，量處如主文第二項所
    示之刑，以資懲儆。
  (二)就被告戊○○、丁○○部分，原審不察，未據詳予審認，遽予論罪科刑，容有未
    洽，被告戊○○、丁○○上訴意旨否認犯罪，指摘原判決不當，為有理由，自應
    由本院將原判決該部分撤銷改判，諭知被告、丁○○均無罪之判決。
據上論斷，應依刑事訴訟法第三百六十九條第一項前段、第三百六十四條、第二百九
十九條第一項前段、第三百零一條第一項前段，刑法第二十八條、第二百七十七條第
一項、第二項前段、第五十五條，罰金罰鍰提高標準條例第一條前段，判決如主文。
本案經檢察官劉永清到庭執行職務。
中      華      民      國    八十九    年      二      月      七      日
                        臺灣高等法院刑事第二十六庭
                                    審判長法  官  呂  永  福
                                          法  官  蘇  隆  惠
                                          法  官  魏  新  國
右正本證明與原本無異。
如不服本判決應於收受送達後十日內向本院提出上訴書狀，其未敘述上訴之理由者並
得於提起上訴後十日內向本院補提理由書（均須按他造當事人之人數附繕本）。
                                          書記官  章  大  富
中    華    民    國     九十     年       二     月         八       日
附錄：本案論罪科刑法條全文
中華民國刑法第二百七十七條
傷害人之身體或健康者，處三年以下有期徒刑、拘役或一千元以下罰金。
犯前項之罪因而致人於死者，處無期徒刑或七年以上有期徒刑；致重傷者
，處三年以上十年以下有期徒刑。


司法院資訊處製作；財團法人民間司法改革基金會備份。
